臺灣高等法院臺中分院民事判決　　　　　96年度訴易字第83號
原　　　告　丙○○
　　　　　　　　　　　3
被　　　告　乙○○
訴訟代理人　甲○○
上列當事人間侵權行為損害賠償事件，原告提起刑事附帶民事訴
訟，經本院刑事庭裁定（96年度交附民字第294號）移送民事庭
，本院於民國96年12月18日言詞辯論終結，判決如下：
    主  文
被告應給付原告新台幣壹拾伍萬玖仟柒佰柒拾伍元並自民國96年
10月30日起至清償日止按年息百分之5計算之利息。
原告其餘之訴駁回。
訴訟費用由被告負擔十分之七，餘由原告負擔。
    事實及理由
一、程序方面；按訴狀送達後，原告原則上雖不得將原訴變更或
    追加他訴。但單純擴張或減縮應受判決事項之聲明者，或被
    告於訴之變更或追加無異議，而為本案之言詞辯論者，視為
    同意變更或追加，民事訴訟法第255條第1項第3款及同條第2
    項分別定有明文。查原告附帶民事起訴狀原請求財產上損失
    新台幣（下同）25,090元（其中醫藥費7,490元，交通費
    17,600元）、精神慰撫金474,910元並請求自起訴狀繕本送
    達翌日起至清償日止按年息百分之5計算之利息，嗣於本院
    言詞辯論期日則將財產上損失擴張為28,250元（其中醫藥費
    11,450元，往返治療之車資16,800元），將精神慰撫金減縮
    為471,750元，另利息亦減縮自96年10月30日起算，核其變
    更，乃單純應受判決事項之擴張或減縮，被告就其變更亦無
    異議而為本案之言詞辯論，依前開條文規定，其變更自應准
    許之，合先敘明。
二、原告起訴主張：
(一)、被告於民國（下同）95年10月11日下午6時45分許，駕駛車
    牌號碼H7-1968號自用小客車，沿臺中市○○路○○路由大
    業路（北）向上路（南）方向行駛，而於當日下午6時45分
    在大觀路與公益路口，欲左轉公益路口時，本應減速慢行，
    並隨時採取必要之安全措施，且依當時情形，又無不能注意
    之情事，竟疏於注意，而撞傷原告，致原告當場受有臉部、
    上臂、胸部挫傷、頸部挫傷等傷害。且事後原告持續回診治
    療觀察，經醫師施以磁核共振而確認，原告因頸部挫傷造成
    椎間盤突出而壓迫神經等後遺症。而原告因本件事故受有如
    下損害：(一)支出醫療費11450元；(二)支出往來醫院交通費1萬
    6800元；(三)原告因本件傷害，身體經常處於疼痛不止狀態，
    需靠止痛藥始能入睡，且往後必須靠漫長復健減低疼痛。又
    因傷及臉部，原告受到旁人異樣眼光；而被告從未向原告道
    歉，甚至不時請民意代表以電話向原告施壓，是原告精神上
    痛苦難以形容，有非財產上損害47萬1750元，以上合計為50
    萬元之損害，應由被告負損害賠償責任等情，爰依民法第18
    4條第1項前段、第193條第1項及第195條第1項侵權行為之法
    律關係，求為命：被告應給付原告50萬元，及自刑事附帶民
    事訴訟起訴狀繕本送達翌日起至清償日止，按年息5%計算利
    息之判決等語。
(二)、原告係高職畢，原從事早餐店，晚上至社區大學進修，因車
    禍就沒有做早餐，孩子都已經上班，名下無不動產，只有一
    筆七坪多的土地。
三、被告則以：對於原告主張必要之醫費費用及為治療所支出之
    交通用共28,250元，均沒有意見且願理賠，但兩造就車禍之
    發生均有過失，應各負百分之50之過失責任，至於慰藉金之
    金額，原告於刑事庭所主張及刑事判決所認定之頸部挫傷，
    均與本件車禍無關，又被告係二專畢，目前任職貨運公司擔
    任內勤工作，每月收入約僅2萬元，名下並無不動產，原告
    請求之精神慰撫金顯然過高等語，資為抗辯。並聲明求為駁
    回原告之訴。
四、原告主張：被告於前揭時、地，駕駛車牌號碼H7-1968號自
    用小客車，沿臺中市○○路○○路由大業路（北）向上路（
    南）方向行駛之際，於行經未劃設行人穿越道之大觀路與公
    益路交岔路山，未注意伊當時行經該處，被告原應減速隨時
    採取必要之安全措施，依當時情形，又無不能注意之情事，
    竟疏於注意，致撞傷原告，使原告因之受有臉部、上臂、胸
    部挫傷等之傷害，被告並因之被本院刑事庭判處拘役58日，
    減為拘役29日確定等情，業據其提出診斷證明書影本為憑，
    並有本院前開刑事判決正本在卷可稽，此部分事實堪予採信
    。
五、按「汽車行經未劃設行人穿越道之交岔路口，遇有行人穿越
    道路時，無論有無交通指揮人員指揮或號誌指示，均應暫停
    讓行人先行通過」道路交通安全規則第103條第3項定有明文
    。查本件被告駕駛汽車行經未劃設行人穿越道之交岔路口，
    依前開交通安全規則規定，原應暫停讓行人先行，依當時之
    天候、路況及照明設備好，並無不能注意之情事，乃能注意
    而疏未注意，於行經未劃設行人穿越道之大觀路與公益路交
    岔路口時，未暫停讓原告先行，導致其所駕駛之自小客車左
    前車頭碰撞當時在該處行走之原告，造成原告因之受傷害，
    被告就車禍之發生自應負過失之責，此亦經本院96年交上易
    字第1670號刑事判決所明定，被告就此肇事之經過及過失情
    節亦不爭執，是被告就本件車禍之發生自有過失可指。
六、又不法侵害他人之身體、健康、名譽、自由、信用、隱私、
    貞操，或不法侵害其他人格法益而情節重大者，被害人雖非
    財產上之損害，亦得請求賠償相當之金額。民法第184條第1
    項前段、第195條第1項前段分別定有明文；又損害之發生或
    擴大，被害人與有過失者，法院得減輕賠償金額，或免除之
    ，民法第217條第一項亦定有明文。本件被告因前開過失行
    為致肇車禍撞及原告受傷，致原告受有財產上損害，精神上
    亦受有相當之痛苦，原告因之請求被告賠償其金錢及精神上
    損失，固屬有據。然行人在未設行人穿越設施，亦非禁止穿
    越之路段，欲穿越道路時，依道路交通安全規則第134條第6
    款之規定：本應注意左右無來車，始可小心迅速穿越，而本
    件原告於行經該處未及注意被告之來車，逕行穿越，其就車
    禍之發生，自亦與有過失，本院斟酌兩造之過失情節及肇事
    經過，認以被告於行經未劃設行人穿越道之交岔路口，未注
    意應暫停讓行人先行通過，貿然穿越造成車禍，應負較重即
    百分70之過失責任，另百分之30則應由原告負擔之，並依此
    過失責任，依民法第217條減輕被告之賠償金額。
七、至原告得請求之金額如何？
(一)、醫藥費及交通費用：按此部分原告計支出2萬8250元，已據
    其提出歷次之收據原本為憑（原本經核閱與卷附影本無訛後
    已發還），被告訴訟代理人亦自承此部分係屬必要之醫療、
    復建及交通支出（本院卷第34頁），是原告此部分請求，自
    屬有理由，則依兩造過失責任比例計算，原告此部分所得請
    求被告賠償之金額計19,775元（算式28,250×70%＝19,775
    ）。
(二)、至精神慰撫金部分: 按慰撫金之酌給標準與財產上損害之計
    算不同，然非不可斟酌雙方身分資力與加害程度，及其他各
    種情形核定相當之數額（最高法院51年台上字第223號判例
    參照）。查原告係高職畢，原經營早餐店，現停業，名下有
    位於豐原市○○段第644-73號，面積25平方公尺，公告現值
    857,500元土地一筆、依本院依職權函查之稅務電子閘門查
    詢所得財產總額為246萬9160元，另被告則二專畢，目前任
    職貨運公司，每月收入約2萬元，其95年度財產申報給付總
    額為21萬6400元，無不動產等情，已據兩造各自陳明在卷，
    復有稅務電子閘門財產所得調件明細表影本附卷可稽。本院
    因之審酌兩造之身分、地位、經濟能力、過失情節及原告所
    受精神上痛苦等一切情狀，認原告請求之精神慰藉金以20萬
    元為適當，再依兩造過失責任比例核算結果，原告得請求被
    告給付之金額為14萬元，其餘超過部分，則嫌過高，應予駁
    回。
八、綜上所述，原告依民法第184條、第195條第1項前段規定，
    本於侵權行為損害賠償請求權，請求被告給付其財產上損失
    19,775元及精神慰藉金14萬元，合計共15萬9775元暨自起訴
    狀繕本送達後之96年10月31日起至清償日按年息5%計算之利
    息，洵屬正當，應予准許。逾此部分所為請求，則有未合，
    不應准許。又本判決原告勝訴部分，未逾新臺幣150萬元，
    一經本院宣示即告確定，無依職權宣告假執行之必要。
九、本件事證已臻明確，兩造其餘攻擊防禦方法及舉證，核與判
    決結果不生影響，無庸逐一論列，併此敘明。
十、據上論結，本件原告之訴為一部有理由，一部無理由，依民
    事訴訟法第79條但書，判決如主文。
中　　華　　民　　國　　96　　年　　12　　月　　31　　日
                  民事第二庭    審判長法　官  邱森樟
　　　　　　　　　　　　　　　　      法　官  翁芳靜
　　　　　　　　　　　　　　　　      法　官  謝說容
以上正本係照原本作成。
兩造均不得上訴。
                                      書記官  蘇昭文
中　　華　　民　　國　　96　　年　　12　　月　　31　　日
                                                      Ｍ
